臺灣板橋地方法院刑事判決　　　　　　　96年度訴字第1338號
公　訴　人　臺灣板橋地方法院檢察署檢察官
被　　　告　甲○○
上列被告因違反毒品危害防制條例案件，經檢察官提起公訴（96
年度毒偵字第1718號），嗣因被告就被訴事實為有罪之陳述，本
院告知被告簡式審判程序之旨，並聽取當事人之意見後，裁定改
由受命法官獨任依簡式審判程序進行，判決如下：
    主  文
甲○○施用第一級毒品，累犯，處有期徒刑捌月，扣案之第一級
毒品海洛因壹包內之海洛因（驗後淨重零點零伍公克）沒收銷燬
之；又施用第二級毒品，累犯，處有期徒刑肆月，扣案之第二級
毒品甲基安非他命壹包內之甲基安非他命（淨重壹公克）沒收銷
燬之。應執行有期徒刑拾月，扣案之第一級毒品海洛因壹包內之
海洛因（驗後淨重零點零伍公克）及第二級毒品甲基安非他命壹
包內之甲基安非他命（淨重壹公克）均沒收銷燬之。
    事  實
一、甲○○前因施用毒品案件，經本院裁定送觀察、勒戒後，因
    認無繼續施用毒品之傾向，而於民國89年8 月21日觀察、勒
    戒執行完畢釋放出所，並經臺灣板橋地方法院檢察署檢察官
    於同日以89年度毒偵字第1601號、第5458號不起訴處分確定
    。甲○○於上開觀察、勒戒執行完畢釋放後之5 年內，又因
    施用毒品案件，經臺灣桃園地方法院於92年4 月4 日以92年
    度訴字第108 號判處有期徒刑8 月，並於同年5 月19日確定
    ；另因施用毒品案件，經本院於92年8 月26日以92年度易字
    第2253號判處有期徒刑3 月，並於92年9 月26日確定。上開
    二罪經本院以92年度聲字第2103號裁定定其應執行刑為有期
    徒刑10月確定，嗣經入監執行，而於93年9 月9 日因縮短刑
    期執行完畢。詎甲○○猶不知悔改，竟又分別基於施用第一
    級毒品海洛因及施用第二級毒品甲基安非他命（起訴書誤載
    為安非他命，以下均同）之犯意，於96年2 月14日凌晨3 時
    許（起訴書誤載施用甲基安非他命之時間為同年月1 日為警
    採尿前之96小時內某時），在臺北縣新莊市○○路883 巷1
    號2 樓租屋處，以注射針筒注射海洛因之施用方式，施用第
    一級毒品海洛因1 次，並以將甲基安非他命放入玻璃球內燒
    烤，再吸食其煙霧之施用方式，施用第二級毒品甲基安非他
    命1 次。嗣於96年2 月14日晚上10時許，在上開住處，因其
    另案遭通緝，而為警當場逮捕，並扣得第一級毒品海洛因1
    包（驗後淨重0.05公克）及第二級毒品甲基安非他命1 包（
    淨重1 公克）等物，並採集其之尿液送驗後，因而查獲上情
    。
二、案經臺北縣政府警察局海山分局報告臺灣板橋地方法院檢察
    署檢察官偵查起訴。
    理  由
壹、程序方面：
    按本件被告甲○○所犯係死刑、無期徒刑、最輕本刑為3 年
    以上有期徒刑以外之罪，其於準備程序就前揭被訴事實為有
    罪之陳述，經法官告知簡式審判程序之旨，並聽取其與公訴
    人之意見後，本院認無不得或不宜改依簡式審判程序進行之
    處，爰依刑事訴訟法第273 條之1 第1 項、第284 條之1 ，
    裁定本件由受命法官獨任進行簡式審判程序，合先敘明。
貳、實體方面：
  一、認定事實部分：
      訊據被告甲○○對於前揭犯罪事實均已坦承不諱，本院復
      審酌：
    (一)查被告前因施用毒品案件，經本院裁定送觀察、勒戒後，
      因認無繼續施用毒品之傾向，而於89年8 月21日觀察、勒
      戒執行完畢釋放出所，並經臺灣板橋地方法院檢察署檢察
      官於同日以89年度毒偵字第1601號、第5458號不起訴處分
      確定。被告於上開觀察、勒戒執行完畢釋放後之5 年內，
      又因施用毒品案件，經臺灣桃園地方法院於92年4 月4 日
      以92年度訴字第108 號判處有期徒刑8 月，並於同年5 月
      19日確定；另因施用毒品案件，經本院於92年8 月26日以
      92年度易字第2253號判處有期徒刑3 月，並於92年9 月26
      日確定。上開二罪經本院以92年度聲字第2103號裁定定其
      應執行刑為有期徒刑10月確定，嗣經入監執行，而於93年
      9 月9 日因縮短刑期執行完畢之事實，有臺灣高等法院被
      告前案紀錄表1 份在卷可按。是被告於涉本案之前，業曾
      因初犯施用毒品案件，經送前揭觀察、勒戒，且於前揭觀
      察、勒戒執行完畢釋放後之5年 內，再犯前揭施用毒品之
      罪甚明。
    (二)次查，經警將自被告處所採之尿液送驗結果，其尿液係呈
      現嗎啡及甲基安非他命陽性反應，此有臺北縣政府警察局
      海山分局毒品危害防制條例被移送者姓名暨代碼對照表、
      臺灣檢驗科技股份有限公司96年3 月16日編號CH/2007/30
      097 號濫用藥物尿液檢驗報告各1 份在卷可稽。又查：
      1.海洛因施用入人體後水解還原成嗎啡，再循嗎啡之代謝
        方式排出體外，業據行政院衛生署藥物食品檢驗局以73
        藥檢壹字第030221號函說明綦詳，且尿液中能否驗出嗎
        啡陽性反應，與其投與量、投與途徑、採尿時間、個人
        體質及檢測方法之靈敏度有關，國外曾有文獻報導注射
        6 毫克之海洛因鹽酸鹽，其代謝物嗎啡之平均可檢出時
        限約為26小時，亦經行政院衛生署藥物食品檢驗局於81
        年9 月8 日以（81）藥檢壹字第8114885 號函釋明在案
        。
      2.甲基安非他命經口服投與後，約百分之70於24小時內自
        尿中排出，約百分之90於96小時內自尿中排出，由於目
        前國內尿液中甲基安非他命之檢驗僅為鑑定其是否呈陽
        性反應，尚未定其含量，且甲基安非他命成分之檢出與
        其投與方式、投與量、個人體質、採尿時間與檢測儀器
        之精密度等諸多因素有關，因此僅憑尿液中呈甲基安非
        他命陽性反應，並無法確實推算吸食時間距採集時間之
        長短，惟依上述資料推斷，最長可能不會超過4 日即96
        小時，此經行政院衛生署藥物食品檢驗局於81年2 月8
        日以（81）藥檢壹字第001156號函釋明在案。
      3.再者，前揭尿液檢驗報告載明係以ＧＣ／ＭＳ（即氣相
        層析質譜儀分析法）方法作為確認檢驗之方式，而該方
        法之原理係檢品經氣化後，通過層析管分離純化，再將
        純化後之成分循序送入質譜儀做個別鑑定。因質譜儀所
        測定之圖譜，在化學上被公認具有指紋特性，故可據以
        完全判定該檢品係為何種化合物。職是，台北榮民總醫
        院即認為若以氣相層析質譜儀（ＧＣ／ＭＳ）作藥物及
        其代謝產物之定性及定量分析，幾乎不會有偽陽性反應
        產生，此經該院於83年4 月7 日以83北總內字第3059號
        函釋明在案。
      4.另人體施用甲基安非他命後，其主要代謝物中，未改變
        型態之甲基安非他命占施用劑量達百分之43，安非他命
        則約為百分之5 ；人體若係施用安非他命後，主要代謝
        物中則有未改變型態之安非他命，但無甲基安非他命，
        此經法務部調查局以93年5 月4 日調科壹字第09362413
        980 號函釋明在案。足見人體若施用安非他命，其尿液
        代謝物不可能出現甲基安非他命，惟人體若施用甲基安
        非他命，其尿液代謝物除主要有甲基安非他命外，亦可
        能有少量之安非他命。是本件被告之尿液除呈現較少量
        之安非他命陽性反應外，主要係呈現甲基安非他命之陽
        性反應，依上開函示，被告自不可能係施用安非他命，
        而應係施用甲基安非他命。公訴意旨認被告係施用安非
        他命云云，容有誤解，附此敘明。
      5.準此而論，被告之尿液經以氣相層析質譜儀分析法檢驗
        ，既係呈嗎啡及甲基安非他命陽性反應，顯見被告應有
        在前揭犯罪時間施用第一級毒品海洛因及第二級毒品甲
        基安非他命之行為甚明。
    (三)此外，扣案之白粉1 包送驗結果，確係第一級毒品海洛因
      無訛（驗後淨重0.05公克），此有法務部調查局96年3 月
      7 日調科壹字第09623019870 號鑑定書1 份在卷可稽，另
      本件尚有第二級毒品甲基安非他命1 包（淨重1 公克，此
      有臺北縣政府警察局海山分局查獲涉嫌毒品危害防制條例
      毒品初步鑑驗報告單1 份在卷可稽。又被告坦承其施用上
      開甲基安非他命無訛，且將被告之尿液送驗結果，確係呈
      甲基安非他命陽性反應，已如上述，足見此等毒品應係甲
      基安非他命甚明，公訴意旨認此等毒品係安非他命，容有
      誤會）扣案為憑，上開扣案物品核與被告本件所施用之毒
      品相符，益見被告確有施用第一級毒品海洛因及第二級毒
      品甲基安非他命無誤。
    (四)綜上所述，被告前曾初犯施用毒品，經送前揭觀察、勒戒
      ，而於前揭觀察、勒戒執行完畢釋放後，5 年內再犯前揭
      施用毒品之罪，嗣後又為本件施用毒品犯行，事證應屬明
      確，其犯行應堪認定。
  二、論罪科刑：
    (一)查海洛因、甲基安非他命分屬毒品危害防制條例第2 條第
      2 項第1 款所規定之第一級毒品及同條項第2 款所規定之
      第二級毒品，核被告所為，係犯毒品危害防制條例第10條
      第1 項施用第一級毒品罪及同條第2 項施用第二級毒品罪
      。被告持有毒品，復進而施用，其持有毒品之低度行為，
      為施用毒品之高度行為所吸收，均不另論罪。又被告上開
      施用第一級毒品罪及施用第二級毒品罪，犯意各別，罪名
      不同，且係分別所為，自應分論併罰之。被告前因施用毒
      品案件，經臺灣桃園地方法院於92年4 月4 日以92年度訴
      字第108 號判處有期徒刑8 月，並於同年5 月19日確定；
      另因施用毒品案件，經本院於92年8 月26日以92年度易字
      第2253號判處有期徒刑3 月，並於92年9 月26日確定。上
      開二罪經本院以92年度聲字第2103號裁定定其應執行刑為
      有期徒刑10月確定，嗣經入監執行，而於93年9 月9 日因
      縮短刑期執行完畢，業如前述，其受有期徒刑執行完畢，
      於5 年以內故意再犯本件最重本刑為有期徒刑以上之罪，
      均為累犯，應依刑法第47條第1 項規定，各加重其刑。
    (二)本院審酌被告施用毒品，足以戕害其身心，滋生其他犯罪
      ，惡化治安，嚴重損及公益，且被告前曾犯有施用毒品，
      復經觀察、勒戒執行完畢，其竟再為本件施用毒品犯行，
      顯見其不思悔改，自我控制能力亦顯不佳；惟另考量被告
      於犯後已能坦承犯行，而其施用毒品之行為於本質上係屬
      自我戕害行為，反社會性之程度應屬較低等一切情狀，酌
      情分別量處如主文所示之刑，並定其應執行之刑，以資懲
      儆。又扣案之海洛因1 包內之海洛因及甲基安非他命1 包
      內之甲基安非他命，既分屬第一、二級毒品，爰依毒品危
      害防制條例第18條第1 項前段規定，均併予宣告沒收銷燬
      之（惟鑑驗耗用之毒品既已滅失，自毋庸宣告沒收銷燬）
      。至上開毒品之外包裝及本件另所扣得之吸食器1 個、注
      射針筒1 支、分裝杓1 支等物，固均係供本件施用海洛因
      或甲基安非他命所用或預備之物，此據被告於本院審理時
      供承無訛，但業經被告於檢察官偵訊時表示拋棄在案（參
      見偵查卷第35頁），當已非被告所有，自無從併予宣告沒
      收，公訴意旨認該等物品亦應併予宣告沒收云云，容有誤
      解。
據上論斷，應依刑事訴訟法第273 條之1 第1 項、第284 條之1
、第299 條第1 項前段，毒品危害防制條例第10條第1 項、第2
項、第18條第1 項前段，刑法第11條、第51條第5 款、第9 款、
第47條第1 項，判決如主文。
本案經檢察官楊展庚到庭執行職務。
中　　華　　民　　國　　96　　年　　6 　　月　　29　　日
                  刑事第十三庭  法  官  陳信旗
以上判決正本證明與原本無異。
如不服本判決，應於送達後10日內向本院提出上訴狀。
　　　　　　　　　　　　　　　　書記官　陳昭綾
中　　華　　民　　國　　96　　年　　6 　　月　　29　　日
附錄本判決論罪科刑之法條：
毒品危害防制條例第10條
    施用第一級毒品者，處6 月以上5 年以下有期徒刑。
    施用第二級毒品者，處3 年以下有期徒刑。
